【裁判字號】    95,重訴,46
【裁判日期】    950417
【裁判案由】    損害賠償
【裁判全文】
臺灣桃園地方法院民事判決        九十五年度重訴字第四六號
原      告  甲○○
訴訟代理人  劉楷    律師
            黃欣欣  律師
被      告  乙○○
訴訟代理人  林詮勝  律師
上列當事人間請求損害賠償事件，原告就本院九十四年度易字第
五三五號誹謗刑事案件提起附帶民事訴訟（九十四年度重附民字
第一六號），經本院刑事庭裁定移送前來，於民國九十五年四月
三日言詞辯論終結，本院判決如下：
    主      文
被告應給付原告新臺幣捌拾萬元。
原告其餘之訴駁回。
訴訟費用由被告負擔壹拾分之壹；餘由原告負擔。
本判決第一項於原告以新臺幣參拾萬元供擔保後，得假執行。原
告其餘假執行之聲請駁回。
    事實及理由
一、原告主張被告係「國會是非集」之作者兼出版者，竟意圖散
    佈於眾，而於民國九十三年十月一日出版所著之「國會是非
    集」內，載有：「據聞甲○○（即原告）在鄉長任內涉及棄
    土證明弊案遭地院判刑，當選立法委員後高等法院竟被判無
    罪，當初棄土弊案的發生是因為有天道盟兄弟要將棄土拿到
    台北賣，但須由鄉公所開具證明，天道盟兄弟透過管道付一
    億五千萬元給甲○○，不過，桃園縣政府不但不承認鄉公所
    開具的棄土證明，且還不准天道盟兄弟將棄土賣到台北縣市
    ○○道盟兄弟在棄土無法買賣的情形下要求甲○○退錢，甲
    ○○堅持不退錢」、「立委甲○○有六個女人」、「立法院
    長王金平率同國民黨籍立委... 於六月十七日赴美考察，六
    月二十八日清晨返台，訪美主要是考察愛國者第三型飛彈、
    反潛飛機、潛艦等三項重大的特別軍事採購案，甲○○竟然
    帶著『紅粉知己』江美色代表隨立法院的軍購案考察團到美
    國考察，如此重大的國家大事，執政黨本身立委甲○○卻公
    私不分」、「最近甲○○委員又看上一位年輕、貌美的三十
    多歲寡婦，原本甲○○曾經幫助過此位新寡婦人家人的忙，
    自從寡婦的先生過世後，甲○○就利用各種聚餐的機會『三
    不五時』打電話邀約該位寡婦參加... 」等文字，並透過世
    理雜誌出版有限公司零售發行至各書局對外販售，而散布文
    字，指摘上開足以毀損原告名譽之事。被告上開行為，業經
    本院以九十四年度易第五三五號判決認被告誹謗，而判處有
    期徒刑四月後，原告聲請檢察官提起上訴。原告現任立法委
    員、國立中壢高中校友會會長、國立台灣海洋大學講師、桃
    園縣郭姓宗親會理事長及桃園縣巡手大隊長，曾任觀音鄉十
    二、十三屆鄉長、民進黨全國鄉鎮市長聯誼會總幹事及私立
    開南管理學院講師，學歷為國立台灣海洋大學航管研究所碩
    士，被告上開不實、不堪入耳之描述，已嚴重損害原告之名
    譽及形象，實令原告痛苦不堪，為此依民法第一百八十四條
    第一項前段及同法第一百九十五條第一項規定，請求被告賠
    償精神慰撫金新臺幣（下同）一千二百萬元等語。並聲明：
    （一）被告應給付原告一千二百萬元。（二）願供擔保請准
    宣告假執行。
二、被告對於刑事判決認定之事實不爭執，惟以：伊所著之「國
    會是非集」全書共一百五十頁，除有指述原告的部分共三頁
    外，對其他立法委員、政治人物亦有所描述，伊於獲知原告
    有不同意見時，即立即要求出版商將該書全面下架絕版，伊
    並無誹謗之惡意。另伊已向原告道歉，並願意登報道歉，縱
    認原告受有名譽之傷害，幸亦未及擴大，該書即已全面下架
    絕版，而伊為國會記者，每月收入有限，原告請求巨額之賠
    償，實非伊所能負擔等語，資為抗辯。並聲明：原告之訴及
    其假執行之聲請均駁回。
三、兩造不爭執之事實：
（一）被告係「國會是非集」之作者兼出版者，其於九十三年十
      月一日出版所著之「國會是非集」內，載有：「據聞甲○
      ○（即原告）在鄉長任內涉及棄土證明弊案遭地院判刑，
      當選立法委員後高等法院竟被判無罪，當初棄土弊案的發
      生是因為有天道盟兄弟要將棄土拿到台北賣，但須由鄉公
      所開具證明，天道盟兄弟透過管道付一億五千萬元給甲○
      ○，不過，桃園縣政府不但不承認鄉公所開具的棄土證明
      ，且還不准天道盟兄弟將棄土賣到台北縣市○○道盟兄弟
      在棄土無法買賣的情形下要求甲○○退錢，甲○○堅持不
      退錢」、「立委甲○○有六個女人」、「立法院長王金平
      率同國民黨籍立委... 於六月十七日赴美考察，六月二十
      八日清晨返台，訪美主要是考察愛國者第三型飛彈、反潛
      飛機、潛艦等三項重大的特別軍事採購案，甲○○竟然帶
      著『紅粉知己』江美色代表隨立法院的軍購案考察團到美
      國考察，如此重大的國家大事，執政黨本身立委甲○○卻
      公私不分」、「最近甲○○委員又看上一位年輕、貌美的
      三十多歲寡婦，原本甲○○曾經幫助過此位新寡婦人家人
      的忙，自從寡婦的先生過世後，甲○○就利用各種聚餐的
      機會『三不五時』打電話邀約該位寡婦參加... 」等文字
      ，並透過世理雜誌出版有限公司零售發行至各書局對外販
       售，而散布文字，指摘上開足以毀損原告名譽之事。
（二）「國會是非集」係世理雜誌出版有限公司於九十三年十月
      一日發行，發行量為一千二百本，嗣經被告要求，乃自九
      十四年一月起下架，回收總數為一千一百本。
（三）被告上開行為，業經本院刑事庭於九十四年十月二十八日
      以九十四年度易字第五三五號判決認被告誹謗，而判處有
      期徒刑四月。
（四）原告為現任立法委員、國立中壢高中校友會會長、國立台
      灣海洋大學講師、桃園縣郭姓宗親會理事長及桃園縣巡手
      大隊長，曾任觀音鄉十二、十三屆鄉長、民進黨全國鄉鎮
      市長聯誼會總幹事及私立開南管理學院講師，學歷為國立
      台灣海洋大學航管研究所碩士。
四、本件被告在其出版所著之「國會是非集」內，記載上開不爭
    執事項一之（一）所示之足以毀損原告名譽之不實情節，並
    將前揭書籍委請第三人世理雜誌出版社公開發行等情，業為
    兩造所不爭執，而被告上開行止，經本院刑事庭於九十四年
    十月二十八日以九十四年度易字第五三五號判決認被告誹謗
    ，而判處有 期徒刑四月後，原告聲請檢察官提起上訴結果
    ，復經臺灣高等法院於九十五年三月二十三日以九十五年度
    上易字第二八０號判決駁回檢察官之上訴確定在案，是以被
    告不法侵害原告名譽應堪認定。至被告雖以該書內關於原告
    之介述部分僅三頁許，且其嗣後獲悉原告異議後，即將該書
    全面下架，而否認有誹謗之故意云云，惟誹謗是否成立，係
    以行為人是否明知不實事項而仍作公開指摘為要件，要與誹
    謗內容之多寡或其犯後是否有積極為減少對被害人之損害而
    為相關舉措無涉，此充其量僅係作為衡量該不法行為對被害
    人所造成之名譽損害程度及行為人犯後態度良否之參考爾，
    是以被告上開抗辯，洵無足採。
五、按「不法侵害他人之身體、健康、名譽、自由、信用、隱私
    、貞操或不法侵害其他人格法益而情節重大者，被害人雖非
    財產上之損害，亦得請求賠償相當之金額，並得請求回復名
    譽之適當處分。前二項規定，於不法侵害他人基於父母、子
    女或配偶關係之身分法益而情節重大者，準用之。」民法第
    一百九十五條第一項、第三項分別定有明文。本件原告主張
    其因被告誹謗行為致其精神受有損害，請求非財產之損害賠
    償，揆諸上開判例意旨，自屬有據。
六、本院參酌兩造之身分、地位、經濟狀況及上開記載毀損原告
    名譽之「國會是非集」，於九十三年十月一日發行後，發行
    量原為一千二百本，嗣經被告要求代理發行之世理公司，自
    九十四年一月起下架，回收總數為一千一百本，而被告於本
    院審理程序時，雖已對原告表明歉意，但仍否認有誹謗原告
    之故意等情，認原告請求被告給付慰撫金應以八十萬元為適
    當。從而，原告本於侵權行為損害賠償之法律關係，請求被
    告給付八十萬元，其於此範圍內之請求，為有理由，應予准
    許。至其餘逾上開範圍之請求，為無理由，應予駁回。
七、本件原告獲勝訴部分，原告陳明願供擔保，聲請宣告假執行
    ，經核無不合，爰酌定相當之擔保金額宣告之。至原告敗訴
    部分，其假執行之聲請即失所附麗，應予駁回。
據上論結，本件原告之訴為一部有理由、一部無理由，並依民事
訴訟法第七十九條、第三百九十條第二項，判決如主文。
中   華   民   國   九十五   年    四    月   十七    日
                        民事第二庭  法  官  石有為
以上正本係照原本作成
如對本判決上訴，須於判決送達後廿日內向本院提出上訴狀
                                    書記官  黃棟楠
中   華   民   國   九十五   年    四    月   十七    日


司法院資訊處製作；財團法人民間司法改革基金會備份。
